臺灣臺北地方法院刑事判決　　　　　　　100年度訴字第228號
公　訴　人　臺灣臺北地方法院檢察署檢察官
被　　　告　許永福
上列被告因違反毒品危害防制條例案件，經檢察官提起公訴（99
年度毒偵字第4144號），被告於本院準備程序中就被訴事實為有
罪之陳述，經告知簡式審判程序之旨，並聽取公訴人及被告之意
見後，本院合議庭認為適宜由受命法官獨任進行簡式審判程序而
裁定改由受命法官獨任進行簡式審判程序審理，判決如下：
    主  文
許永福施用第一級毒品，累犯，處有期徒刑柒月。扣案之尾部平
板無缺角之針筒壹支，沒收之。
    事  實
一、許永福前因施用毒品案件，經臺灣板橋地方法院於民國87年
    11月2 日，以87年度毒聲字第2954號裁定送觀察勒戒後，認
    有繼續施用之傾向，再於同年11月17日，以87年度毒聲字第
    3531號裁定送強制戒治，其於88年9 月7 日停止處分執行出
    監交付保護管束，於同年11月26日保護管束期滿，由臺灣板
    橋地方法院檢察署檢察官於89年1 月12日以89年度戒毒偵字
    第41號不起訴處分確定。又因毒品案件送強制戒治，且經本
    院以90年訴字第366 號判決應執行有期徒刑2 年4 月嗣並確
    定，入監執行後，於92年7 月29日縮短刑期假釋出監，並於
    93年2 月28日因保護管束期滿未經撤銷，以已執行完畢論。
    另於93、94年間，又因先後違反毒品危害防制條例及犯常業
    詐欺案件，經本院分別以94年度訴緝字第82號、94年度訴字
    第824 號判決有期徒刑9 月、1 年，前揭2 案件，復經本院
    以94年度聲字第1551號裁定應執行刑有期徒刑1 年8 月確定
    ，其於95年11月15日假釋付保護管束出監，並於96年2 月22
    日保護管束期滿，假釋未經撤銷，以已執行完畢論。許永福
    仍不知悔改，基於施用第一級毒品之犯意，於99年11月22日
    下午2 至3 時間某時許，在其位於臺北市○○區○○路一段
    181 巷6 號2 樓之居處內，以針筒注射方式施用第一級毒品
    海洛因，嗣於同年月23日下午3 時許，在上開居所為警查獲
    ，扣得其所有供施用海洛因之針筒1 支，並採尿送驗後，始
    悉上情。
二、案經臺北市政府警察局文山第二分局報請臺灣臺北地方法院
    檢察署檢察官偵查起訴。
    理  由
一、上揭犯罪事實，業經被告許永福迭於本院準備程序、審理時
    均坦承不諱（見本院卷第36頁正面、第38頁背面、第49頁背
    面），且被告為警查獲時所採尿液經送檢驗結果，呈嗎啡陽
    性反應，有臺灣尖端先進生技醫藥股份有限公司99年12月8
    日濫用藥物檢驗報告、臺北市政府警察局偵辦毒品案件尿液
    檢體委驗單在卷可稽（見毒偵卷第51、53頁），另有扣案注
    射針筒1 支足資佐證，堪信被告自白與事實相符。
二、被告有事實欄所示之施用毒品前科，有臺灣高等法院被告前
    案紀錄表在卷可參。按毒品危害防制條例於92年7 月9 日修
    正公布，自93年1 月9 日施行，其中第20條、第23條將施用
    毒品之刑事處遇程序，區分為「初犯」及「5 年內再犯」、
    「5 年後再犯」；依其立法理由之說明：「初犯」，經觀察
    、勒戒或強制戒治後，應為不起訴處分或不付審理之裁定；
    經觀察、勒戒或強制戒治執行完畢釋放後，「5 年內再犯」
    者，因其再犯率甚高，原實施之觀察、勒戒及強制戒治既已
    無法收其實效，爰依法追訴或裁定交付審理。至於經觀察、
    勒戒或強制戒治執行完畢釋放後，「5 年後再犯」者，前所
    實施之觀察、勒戒或強制戒治已足以遮斷其施用毒品之毒癮
    ，為期自新及協助其斷除毒癮，仍適用「初犯」規定，先經
    觀察、勒戒或強制戒治之程序；從而依修正後之規定，僅限
    於「初犯」及「5 年後再犯」2 種情形，始應先經觀察、勒
    戒或強制戒治程序；倘被告於5 年內已再犯，經依法追訴處
    罰，縱其第3 次（或第3 次以上）再度施用毒品之時間，在
    初犯經觀察、勒戒或強制戒治執行完畢釋放5 年以後，已不
    合於「5 年後再犯」之規定，且因已於「5 年內再犯」，顯
    見其再犯率甚高，原實施觀察、勒戒或強制戒治，已無法收
    其實效，即應依該條例第10條處罰（最高法院95年度第7次
    刑事庭會議、97年度第5 次刑事庭先後著有決議可資參照）
    。是被告因前述案件經觀察、勒戒、強制戒治執行完畢後之
    5 年內，已再犯施用毒品案件，並依法追訴處罰，雖本案施
    用毒品之時間在前開強制戒治執行完畢釋放之5 年後，惟被
    告既已先於「5 年內再犯」上開施用毒品案件，顯見其再犯
    率甚高，原實施觀察、勒戒及強制戒治已無法收其實效，而
    無5 年戒斷期之存在，參諸前揭決議意旨，自無再經觀察、
    勒戒及強制戒治之必要，應由檢察官逕行起訴，並由本院依
    法論罪科刑。從而，本件事證明確，被告施用第一級毒品之
    犯行明確，應依法論科。
三、按海洛因為毒品危害防制條例第2 條第2 項第1 款明定之第
    一級毒品。故核被告所為，係犯毒品危害防制條例第10條第
    1 項之施用第一級毒品罪。其持有第一級毒品之低度行為，
    為施用之高度行為所吸收，不另論罪。另被告前有如事實欄
    所載之論罪科刑及執行完畢之紀錄，有臺灣高等法院被告前
    案紀錄表附卷可參，其受徒刑之執行完畢，5 年以內故意再
    犯本案有期徒刑以上之罪，係累犯，應依刑法第47條第1 項
    規定加重其刑。被告雖主張其有帶同警方查獲毒品之上游「
    長腳」，請求減輕或免除其刑等語，惟按毒品危害防制條例
    第17條第1 項規定為「犯第4 條至第8 條、第10條或第11條
    之罪，供出毒品來源，因而查獲其他正犯或共犯者，減輕或
    免除其刑。」其所稱「供出毒品來源，因而查獲其他正犯或
    共犯者」，係指被告供出毒品來源之有關資料，諸如前手之
    姓名、年籍、住居所、或其他足資辨別之特徵等，使調查或
    偵查犯罪之公務員因而對之發動調查或偵查並破獲者而言。
    申言之，被告之「供出毒品來源」，與調查或偵查犯罪之公
    務員對之發動調查或偵查並進而破獲之間，論理上須具有先
    後且相當的因果關係，非謂被告一有「自白」、「指認」毒
    品來源之人，而破獲在後，即得依上開規定予以減刑。（最
    高法院97年台上字第1475號判決意旨參照）。查被告於99年
    11月23日警詢時固供承所施用毒品係向綽號「長腳」之男子
    購得等語，惟被告前於99年10月10日另案遭警查獲施用毒品
    ，其即於當日警詢時主動供出毒品來源為綽號「長腳」之人
    ，警方因而於99年11月18日循線查獲，並移送臺灣板橋地方
    法院檢察署偵辦等情，有被告99年10月10日警詢筆錄、臺北
    市政府警察局文山第二分局100 年3 月21日北市警文分刑字
    第10030407100 號函及函附之99年11月18日北市警文二分刑
    字第09930152300 號刑事案件移送書在卷可稽（見本院卷內
    附證件袋），是警員於99年11月18日查獲被告毒品來源之前
    手「長腳」後，被告於99年11月23日供出其毒品來源為「長
    腳」，自其時序以觀，被告之供述與警員查獲「長腳」之間
    自無因果關係，是依上開判決意旨所示，本件被告即無毒品
    危害防制條例第17條有關減輕其刑規定之適用，附此敘明。
    爰審酌被告不思上進，沾染施用毒品之惡習，且前已因施用
    毒品案件，經觀察勒戒、強制戒治後，仍未能把握自新機會
    徹底戒除施用毒品之惡習，再於本案施用足以導致人體機能
    發生依賴性、成癮性及抗藥性等障礙之第一級毒品海洛因，
    戕害自身健康，漠視法令禁制，惟尚能坦承犯行，暨其犯罪
    手段、施用毒品之次數等一切情狀，量處如主文所示之刑。
四、扣案之針筒2 支中，尾部平板缺一小角之針筒非屬被告所有
    ，另一支針筒方屬被告所有供其施用第一級毒品所用之物一
    節，業據被告供承在卷（見本院卷第36頁正面、第49頁背面
    ），是尾部平板無缺角之針筒1 支，應依刑法第38條第1 項
    第2 款之規定宣告沒收，至尾部平板缺一小角之針筒1 支，
    查卷內亦無證據足資證明係被告所有供其施用第一級毒品所
    用之物，爰不宣告沒收，併予敘明。
據上論斷，應依刑事訴訟法第273 條之1 、第299 條第1 項前段
，毒品危害防制條例第10條第1 項，刑法第11條、第47條第1項
、第38條第1 項第2 款，判決如主文。
本案經檢察官曹哲寧到庭執行職務。
中    華    民    國   100    年    5     月     3    日
                  刑事第十九庭  法  官  高若珊
上正本證明與原本無異。
如不服本判決應於收受送達後10日內向本院提出上訴書狀，並應
敘述具體理由；其未敘述上訴理由者，應於上訴期間屆滿後20日
內向本院補提理由書（均須按他造當事人之人數附繕本）「切勿
逕送上級法院」。
                                書記官  蔡文揚
中    華    民    國   100    年    5     月     3    日
附錄本案論罪科刑法條全文：
毒品危害防制條例第10條
施用第一級毒品者，處6 月以上5 年以下有期徒刑。
施用第二級毒品者，處3 年以下有期徒刑。